【裁判字號】    99,台上,5869
【裁判日期】    990924
【裁判案由】    強盜等罪
【裁判全文】
最高法院刑事判決            九十九年度台上字第五八六九號
上  訴  人  甲○○
上列上訴人因強盜等罪案件，不服台灣高等法院中華民國九十九
年六月二十九日第二審判決（九十九年度上訴字第一三六四號，
起訴案號：台灣台北地方法院檢察署九十八年度偵字第一三一０
三號），提起上訴，本院判決如下：
    主  文
上訴駁回。
    理  由
一、強盜部分：
按刑事訴訟法第三百七十七條規定：上訴於第三審法院，非以判
決違背法令為理由不得為之；是提起第三審上訴，應以原判決違
背法令為理由，係屬法定要件；如果上訴理由書狀並未依據卷內
訴訟資料具體指摘原判決不適用何種法則或如何適用不當，或所
指摘原判決違法情事，顯與法律規定得為第三審上訴理由之違法
情形不相適合時，均應認其上訴為違背法律上之程式，予以駁回
。本件原判決維持第一審論處上訴人甲○○共同意圖為自己不法
之所有，以強暴、脅迫，至使不能抗拒，而取他人之物罪刑（累
犯，處有期徒刑七年）部分之判決，駁回上訴人就該部分在第二
審之上訴。上訴人之上訴意旨略稱：（一）上訴人一直要求陳科
維支付新台幣（下同）五萬元之債務後再還車，顯見上訴人對汽
車並無不法所有之意圖。上訴人確因債務糾紛而有此行為，於原
審狀請傳喚證人蔡鐘緯以證明上訴人與陳科維間有債務關係，原
審未予調查，自屬違法。（二）上訴人持有車號：YQ－2082號自
小客車係為追討陳科維所積欠之金錢，而非出於不法所有之意思
，縱其行為違法，尚不能逕以強盜罪刑相繩。依證人陳欣羽於第
一審所證，佐以證人徐富龍證稱：曾親眼看過上訴人交錢給陳科
維之證言，及門號0000000000、0000000000行動電話之通聯紀錄
所示，陳科維於密接時間內四次主動發話予上訴人等情。益徵上
訴人之行為係出於索討債務之目的。原判決僅以告訴人陳科維之
片面陳述論處上訴人罪刑之基礎，自屬違背法令。且陳科維之供
述與事實不符，其並向陳欣羽編織被搶情節，均不足採信。（三
）陳科維雖指證上訴人搶其汽車，惟陳科維自承車號YQ－2802號
自小客車係三門轎車，上訴人（坐於前座）並未下車即能讓另一
年籍不詳之成年陌生男子（坐於後座）下車，且上訴人與該陌生
男子並非共同在車上行搶，反而是該陌生男子下車之後始為行搶
，實與經驗法則、論理法則有違。蓋以上訴人之身材，以及陳科
維所指該陌生男子之身材高瘦，倘上訴人未下車並將車內副駕駛
座往前扳動，三門轎車之後座乘客，勢必無法順利下車。再者，
上訴人如有意行搶，則後座乘客在車上從後方實施不法腕力以控
制前方駕駛座之陳科維，其犯罪計畫相形易於達成，亦徵陳科維
所言，與常情有悖。（四）倘認陳科維所指行搶情節均屬真實，
而認上訴人確有奪取他人財物之不法行為。惟強盜罪之成立必行
為人所施用之不法手段，足以壓抑被害人之抗拒，使其喪失意思
自由而不能抗拒，始足當之。然依陳科維之證言，其未因心生畏
懼而失抗拒力，難認已達意思自由喪失而不能抗拒之程度。（五
）依原判決事實及理由之記載，倘告訴人之指述真實無訛，上訴
人乃乘陳科維未及注意之際，抓住告訴人之頭髮，並向伊嚇稱：
今天就是要來搶你等語，及向其友人指示：把槍拿出來云云，其
行為應僅屬搶奪、恐嚇取財之行為。惟原判決仍認係強盜，非無
理由矛盾之違誤。（六）原判決以：被告在多次發送手機簡訊及
電話過程中，僅一味要求告訴人匯錢及若不匯錢則車子下場如何
之內容，完全沒有提及要求告訴人返還借款或交付毒品之相關訊
息，益見被告所辯各節，為卸責之詞，不足採信。惟證人陳欣羽
到庭證述：上訴人一開始說我們有欠他錢，車子是我們抵押給他
，說車上的原始證件是我交給他的，但事發前一天是我們要驗車
，把證件放在車上，但是他都說我們欠他錢，要給他五萬元才還
車，還說要把錢匯到那個帳戶，上訴人要伊付五萬元贖車，就說
陳科維欠他錢等語。原判決就此有利於上訴人之證據未敘明不予
採納之理由，難謂無判決不備理由之違誤等語。
惟查：原判決依憑上訴人之部分自白，證人陳欣羽之證言，陳欣
羽所使用之0000000000號行動電話之雙向通聯紀錄，
報案紀錄結果，陳科維所使用之0000000000號行動電
話之雙向通聯紀錄，台北市立聯合醫院仁愛院區民國九十八年十
一月二十四日以北市醫仁字第０九八三０三一四七００號函暨提
供相關之陳科維病歷紀錄，搜索扣押筆錄，扣押物品目錄表等各
項證據資料，詳敘認定上訴人有原判決事實欄所載共同強盜陳科
維所駕之自用小客車之犯行之理由。並就上訴人否認犯罪所辯：
伊於九十八年五月間，曾以二萬五千元向告訴人陳科維購買毒品
，但陳科維未依約交付毒品，嗣陳科維另向其借款二萬五千元亦
未返還，雙方乃相約商談還款之事，伊係一人前往，因陳科維無
錢可還，而自願交出上開車輛作為擔保，並沒有強盜該車等語。
認定如何與事實不符而不足採信等情，逐一加以指駁。復說明證
人徐富龍之證詞，無足據以認定上訴人與陳科維間確有金錢之債
權債務關係，不足資為有利於上訴人之認定，及上訴人請求傳喚
證人蔡鐘緯，證明上訴人與陳科維的借貸債務關係，非有必要之
理由。經核原判決關於強盜部分，並無查證未盡，違背證據法則
，判決不備理由，理由矛盾或適用法則不當之違誤。上訴意旨（
一）、（二）、（三）係就原審採證認事職權之適法行使，及就
原判決已明白論斷之事項，徒憑己見，任意指摘，俱非上訴第三
審之合法理由。原判決於理由已說明：陳科維除遭上訴人以手拉
抓頭髮外，上訴人當時曾令另一共同正犯拿出手槍，該共同正犯
復有伸手入包取物之動作，陳科維雖未親見該共同正犯拿出手槍
，但其已因而心生畏懼，無法抗拒，始決意棄車逃離，上訴人並
非乘陳科維未及注意之際強取車輛，亦非單純以惡害通知陳科維
而使其心生畏懼，致陳科維交出財物而已。上訴人所為已達於強
盜之構成要件，非僅係搶奪或恐嚇取財等旨，而對原審辯護人所
辯予以指駁（原判決正本第十頁第二至十三行）。經核並無判決
理由矛盾，或適用法則不當之違法情形。上訴意旨（四）、（五
）係置原判決明白之論斷於不顧，仍執已為原審所不採之陳詞，
任意指摘，難謂適法之第三審上訴理由。又原判決採信同一被害
人或證人之部分證言時，當然排除其他部分之供詞或證言，縱未
於判決理由內說明取捨他部分供詞或證言之理由，仍於判決本旨
不生影響，此與判決理由不備之情形迥異。原判決以證人陳欣羽
之證言及其他相關證據資料，資為認定事實之基礎（原判決第六
頁第十四行至第七頁第九行）。經核與證據法則無違。上訴意旨
（六）所舉陳欣羽之證詞並不足資以推翻原判決所採之證據，原
判決未列載說明不採之理由，僅屬行文簡略而已，與判決理由不
備之違法情形並不相當，自不能任意指摘，執為上訴第三審之合
法理由。其他上訴意旨所指各節，並非依據卷內訴訟資料具體指
摘原判決有何違背法令之情形，核與法律規定得為第三審上訴理
由之違法情形不相適合。綜上所論，應認上訴人關於強盜部分之
上訴為違背法律上之程式，予以駁回。
二、恐嚇取財、妨害公務、恐嚇部分：
按刑事訴訟法第三百七十六條所列各罪之案件，經第二審判決者
，不得上訴於第三審法院，法有明文。本件上訴人所犯恐嚇取財
未遂、妨害公務、恐嚇等罪部分，原審係依刑法第三百零五條、
第三百四十六條第三項、第一項、第一百三十五條分別論處罪刑
；又上訴人被訴毀損經諭知無罪部分，檢察官係以犯刑法第三百
五十四條之罪提起公訴，核分屬刑事訴訟法第三百七十六條第一
款、第六款之案件，依上開說明，既經第二審判決，自不得上訴
於第三審法院。上訴人猶提起上訴，顯為法所不許，應予駁回。
據上論結，應依刑事訴訟法第三百九十五條前段，判決如主文。
中    華    民    國  九十九  年    九    月  二十四  日
                      最高法院刑事第七庭
                          審判長法官  林  永  茂
                                法官  蘇  振  堂
                                法官  林  立  華
                                法官  蔡  國  在
                                法官  陳  春  秋
本件正本證明與原本無異
                                      書  記  官
中    華    民    國  九十九  年    九    月  二十九  日
                                                     ｍ

司法院資訊處製作；財團法人民間司法改革基金會備份。
